【裁判字號】    90,上訴,1055
【裁判日期】    900718
【裁判案由】    偽造文書
【裁判全文】
臺灣高等法院臺中分院刑事判決          民國九十年度上訴字第一○五五號
    上  訴  人  台灣台中地方法院檢察署檢察官
    被      告  甲○○
    選任辯護人  林邦賢
右上訴人因被告偽造文書案件，不服臺灣臺中地方法院中華民國九十年四月二十七日
第一審判決（民國八十九年度訴字第二四八六號，起訴案號：臺灣臺中地方法院檢察
署民國八十九年度偵字第五六六○號），提起上訴，本院判決如左：
    主    文
原判決撤銷。
甲○○共同行使偽造私文書，足以生損害於公眾及他人，處有期徒刑肆月，如易科罰
金，以參佰元折算壹日。
    事    實
一、甲○○與黃玉鶴明知原帥電機股份有限公司（下稱原帥公司）未曾於民國（下同
    ）八十八年十月二十八日上午十時，在該公司設址之台中縣霧峰鄉○○路二五九
    號召開股東臨時會議，亦未於同日十四時，在該公司上址召開董事會，二人竟基
    於犯意之聯絡，欲以黃玉鶴取代乙○○擔任該公司之董事長，遂由甲○○盜用公
    司職員劉來金之印章，偽造該公司於上開時、地，改選董事、監察人之事由，召
    集股東臨時會及董事會，推選甲○○為董事、黃玉鶴為該公司之董事長等事項之
    股東臨時會及董事會議事錄，並於同年十一月十五日持上開偽造之股東臨時會及
    董事會議事錄向經濟部商業司，申請辦理變更公司負責人及董事、監察人登記，
    使經濟部商業司不知情之承辦人員將此不實之事項，登載於職務上所掌管之股份
    有限公司變更登記表等公文書，足以生損害於劉來金、原帥公司其他股東及經濟
    部管理公司登記之正確性。
二、案經乙○○訴由臺灣臺中地方法院檢察署檢察官偵查起訴。
    理    由
一、訊據被告甲○○矢口否認有為前揭犯行，辯稱：是因告訴人乙○○任期屆滿，且
    表示不願再擔任公司負責人，伊有以電話聯絡持股較多之大股東開會，並經由黃
    玉鶴同意擔任董事長云云。然查：告訴人乙○○指稱：該次召開股東臨時會並未
    通知伊到場等語；又被告甲○○於原審法院審理時曾坦承：以前的會也沒有開過
    ，這次僅是傳承以前的方式（見同院八十九年十一月六日訊問筆錄）；另被告雖
    辯稱：伊有以電話通知股東開會云云。但被告首稱：當時參與開會的股東共有四
    人，劉來金、劉美珠、羅玉燕及王明山之女（見同院八十九年十一月六日訊問筆
    錄），然其後所提出之股東之委託書上所受託之人為：被告、羅玉燕、黃春錦三
    人，則被告就究有何人出席股東會所供已前後不一。另證人劉美珠於同院審理時
    亦證稱：伊僅是公司職員，並非該公司之股東（見同院八十九年十一月二十七日
    訊問筆錄）；證人劉來金於同院審理時證稱：八十八年十月二十八日這次開會，
    伊並未在場，且未經過伊同意即蓋伊的印章（見同院八十九年十一月二十七日訊
    問筆錄）各等語。此外，並有股東臨時會、董事會議事錄及原帥公司變更登記表
    均影本各乙紙在卷可稽，則原帥公司既未於上開時、地召集股東臨時會及董事會
    ，而卻有會議紀錄，足見該等議事錄確係不實偽造。被告所辯，顯係臨訟卸責之
    詞，不足採信。事證明確，被告犯行洵堪認定，應予依法論科。
二、按公司股東會及董事會議事錄之性質為私文書，核被告甲○○所為，係犯刑法第
    二百十六條、第二百十條行使偽造私文書罪、第二百十四條之使公務員登載不實
    罪。被告甲○○與黃玉鶴二人間有犯意之聯絡，行為之分擔，為共同正犯。又被
    告甲○○盜用劉來金印章之行為，係偽造私文書行為之階段行為，爰不另論罪。
    被告偽造私文書後持以行使，其偽造之低度行為，應為行使之高度行為所吸收，
    只論以行使偽造私文書罪。被告所犯前開二罪間，有方法、結果之牽連關係，為
    牽連犯，應依同法第五十五條規定，從一重之行使偽造私文書罪處斷。原審爰審
    酌被告係因一時失慮，且公司財務困難等因素，致未依法召集股東臨時會，而致
    罹本件犯行，及犯罪之動機、手段、所生之危害、犯罪之所得，惟犯罪後猶飾詞
    狡卸，並無悔意等一切情狀，量處如主文第二項所示之刑。又刑法第四十一條業
    於九十年一月十日公布，而於同年一月十二日生效，依修正後之同法第四十一條
    第一項之規定，本件被告所犯最重本刑為五年以下有期徒刑，而受有期徒刑六月
    以下之宣告，自屬得易科罰金之情形，與修正前之刑法第四十一條相比較，修正
    後之新法較有利於被告，自應依刑法第二條第一項前段，適用裁判時之法律，是
    以被告所處之主文之刑，並諭知易科罰金之折算標準。末查，被告前未曾受有期
    徒刑以上刑之宣告，有台灣高等法院被告全國前案紀錄表乙紙在卷可按，且被告
    因一時失慮致罹刑章，經此教訓，當知警惕而信無再犯之虞，原審法院綜核上開
    諸情，認對其宣告之刑，以暫不執行為適當，併予宣告緩刑二年，以啟自新。上
    述緩刑之諭知經查被告迄未與告訴人取得圓滿解決，竟為緩刑之宣告，容有未洽
    ，原判決量刑並無不當，上訴人上訴指摘量刑過輕，固非有理，但原判決緩刑之
    宣告，有上述可議之處，上訴為有理由，應由本院將原判決撤銷，量處如主文第
    二項所示之刑及易科罰金折算之標準，示懲。
三、據上論斷，應依刑事訴訟法第三百六十九條第一項前段、第三百六十四條、第二
    百九十九條第一項前段，刑法第二條第一項前段、第二十八條、第二百十六條、
    第二百十條、第二百十四條、第五十五條、修正後刑法第四十一條第一項前段，
    罰金罰鍰提高標準條例第一條前段、第二條，判決如主文。
本案經檢察官丙○○到庭執行職務。
中      華      民      國      九十     年       七      月    十八    日
                                  臺灣高等法院臺中分院刑事第六庭
                                        審判長法  官  李  文  雄
                                              法  官  邱  顯  祥
                                              法  官  陳  嘉  雄
右正本證明與原本無異。
如不服本判決應於收受送達後十日內向本院提出上訴書狀，其未敘述上訴之理由者並
得於提起上訴後十日內向本院補提理由書（均須按他造當事人之人數附繕本）。
                                              書記官  陳  麗  玉
中      華      民      國      九十     年       七      月     十九   日
                                                                        Ｉ


司法院資訊處製作；財團法人民間司法改革基金會備份。
